臺灣臺南地方法院民事裁定　　　　　　　 95年度抗字第176號
抗　告　人　乙○○
　　　　　　　　　　　　4
相　對　人　甲○○
上列抗告人與相對人間本票裁定強制執行事件，對於中華民國95
年11月17日本院臺南簡易庭95年度票字12885號裁定提起抗告，
本院裁定如下：
      主      文
抗告駁回。
抗告程序費用新台幣壹仟元由抗告人負擔。
      理      由
一、相對人於原審聲請意旨以：相對人執有聲請人簽發如附表所
    示之本票1張（下稱系爭本票），依民法第315條之規定，未
    定清償期之債務，債權人得隨時請求清償，債務人亦得隨時
    為清償。詎相對人向抗告人為提示竟未獲付款，爰依法聲請
    本票強制執行等語。經原審為准許本票強制執行之裁定。
二、抗告意旨以：按本票發票人經為免除作成拒絕證書之記載時
    ，執票人固得不請求作成拒絕證書，而行使追索權，然執票
    人在行使追索權之前，仍應於所定期限內為付款之提示或催
    討之意思表示。本件執票人並未於本票到期日向抗告人為提
    示或催討之意思表示，且抗告人未在系爭本票上記載發票日
    期，該日期係相對人自行填載。再者，相對人為地下錢莊經
    營者，系爭本票係抗告人之同袍陸永明於民國95年2月間向
    相對人高利貸借款新台幣（下同）400,000元，由相對人扣
    取顯不相當之月利率150分即60,000元後，才將340,000元匯
    入陸永明在中國信託商業銀行台南分行開立之帳戶內，惟陸
    永明向相對人借款時，約明借款期限為3個月，並由抗告人
    簽發未載明發票日期之系爭本票作為保證票，以確保相對人
    之債權，保證期間3個月，屆期相對人同意展延3個月清償，
    陸永明乃另覓保證人，由陸永明之姐夫杜彥山接替抗告人擔
    任本件債務保證人之責任，孰知相對人未將系爭本票退還抗
    告人。今相對人竟自行在系爭本票填載發票日期，持向本院
    聲請強制執行，心態可議。爰依法提起抗告，求為廢棄原裁
    定，更為適法之裁定等語。
三、按本票執票人向本票發票人行使追索權時，得聲請法院裁定
    後強制執行；本票上雖有免除作成拒絕證書之記載，執票人
    仍應於所定期限內，為付款之提示，但對於執票人主張未為
    提示者，應負舉證之責，票據法第123條、第124條、第95條
    分別定有明文。又本票執票人聲請法院裁定許可對發票人強
    制執行係屬非訟事件程序，以審查強制執行許可與否，並無
    確定實體上法律關係存否之效力，如發票人就票據債務之存
    否有爭執時，應由發票人提起確認之訴，以資解決（最高法
    院56年台抗字第714號、57年台抗字第76號判例可資參照）
    。再者，本票載明免除作成拒絕證書，則執票人聲請裁定准
    予強制執行時，自毋庸提出已為付款提示之證據，且本票執
    票人依票據法第123條規定向本票發票人行使追索權，聲請
    法院裁定准予強制執行，係屬非訟事件，對於此項聲請所為
    裁定，僅依非訟事件程序，就本票形式上之要件是否具備予
    以審查為已足。票據債務人等如主張執票人未為提示，依票
    據法第124條準用同法第95條但書之規定，應由其負舉證之
    責（最高法院84年度台抗字第22號裁定參照）。
四、經查：抗告人對於其為系爭本票之發票人一節，並不爭執，
    又相對人執有之系爭本票，其上未記載到期日，發票日則為
    95年10月5日，並記載「憑票無條件擔任兌付新台幣肆拾萬
    元整」，並免除作成拒絕證書等情，此觀諸卷附之系爭本票
    影本即明，本院依形式上審核結果，依票據法第120條第1項
    、第2項之規定，系爭本票為視為見票即付之有效票據，相
    對人聲請裁定准予強制執行，自應准許。至抗告人以相對人
    同意展延清償時，已由借款人陸永明另覓保證人，相對人竟
    未將系爭本票退還抗告人，以及系爭本票之發票日期係相對
    人自行填載變造云云，核屬實體法上之爭執，非本件非訟程
    序所得加以審究，揆諸上開說明，應由抗告人另行提起訴訟
    以資解決。另抗告人以相對人並未提示系爭本票云云，惟查
    ，系爭本票既已載明免除作成拒絕證書，故相對人聲請裁定
    准予強制執行時，毋庸提出已為付款提示之證據，抗告人既
    有反對之主張，應由抗告人舉證證明相對人未提示系爭本票
    之事實，惟抗告人並未提出證據證明之，自難採信。從而，
    原審裁定准予強制執行，核無不合，抗告人仍執前詞，指摘
    原裁定不當，為無理由，應予駁回。
五、據上論結，本件抗告為無理由，依非訟事件法第46條、第21
    條第2項、第24條第1項、民事訴訟法第495條之1第1項、第
    449條第1項、第78條，裁定如主文。
中　　華　　民　　國　　96　　年　　1　　月　　16　　日
                  民事第三庭審判長    法　官　蔡美美
                                      法　官　張季芬
                                      法　官　張桂美
上為正本係照原本製作
如不服本裁定，僅得於收受本裁定正本送達後10日內，以適用法
規顯有錯誤為理由，向本院提出再抗告狀，（須附繕本一份及
繳納再抗告裁判費新台幣1,000元），經本院許可後始可再抗告。
中　　華　　民　　國　　96　　年　　1 　　月　　17　　日
                                      書記官  黃鋕偉
┌────────────────────────────────┐
│附表：                                                          │
├──┬──────┬─────┬─────┬────┬─────┤
│編號│發 　票　 日│ 票面金額 │到期日    │票號    │ 發票人   │
│    │            │（新台幣）│          │        │          │
├──┼──────┼─────┼─────┼────┼─────┤
│001 │95年10月5日 │400,000元 │未  載    │NO252340│ 乙○○   │
└──┴──────┴─────┴─────┴────┴─────┘
